【裁判字號】    99,智易,3
【裁判日期】    991012
【裁判案由】    違反著作權法
【裁判全文】
臺灣花蓮地方法院刑事判決               99年度智易字第3號
公  訴  人  臺灣花蓮地方法院檢察署檢察官
被      告  甲○○
選任辯護人  林國泰律師
上列被告因違反著作權法案件，經檢察官提起公訴（99年度偵字
第3290號），被告就被訴事實為有罪之陳述，本院裁定進行簡式
審判程序審理，茲判決如下：
    主  文
甲○○犯著作權法第九十二條之侵害著作財產權罪，處有期徒刑
肆月，如易科罰金，以新臺幣壹仟元折算壹日。緩刑貳年，並應
於判決確定後壹年內，向執行檢察官指定之政府機關、政府機構
、行政法人、社區或其他符合公益目的之機構或團體提供陸拾小
時之義務勞務，緩刑期間付保護管束。未扣案之電腦主機壹臺沒
收。
    事  實
一、甲○○明知如附表所示之影片，係如附表所示之著作財產權
    人享有著作財產權之視聽著作（根據民國82年 7月16日簽署
    生效之「北美事務協調委員會與美國在臺協會著作權保護協
    定」及我國於91年 1月1日加入世界貿易組織（WTO）後，適
    用與貿易有關之智慧財產權協定 （TRIPS）之約定，依著作
    權法第4條第2款規定，均屬於受我國著作權法保護之著作物
    ，且尚在著作財產權存續期間內），未經如附表所示之著作
    財產權人之同意或授權，不得擅自重製、公開傳輸，詎其仍
    基於擅自重製後公開傳輸檔案之方式侵害著作財產權人視聽
    著作之集合犯意，於96年12月24日至97年5月2日，在其位於
    花蓮縣花蓮市○○路○段109巷20號住處，以其所有之電腦主
    機，透過網路（IP位置為11 8.161.208.95）連線至「GOGOB
    OX」網路平臺（http://gogo box.com.tw），登入其所申請
    之帳號 「rabat」及密碼，從虛擬硬碟空間下載重製如附表
    所示之影片，並傳輸至其所申請之虛擬硬碟空間，使不特定
    多數人得擅自下載如附表所示之影片而觀賞，以此方法侵害
    如附表所示著作財產權人之著作財產權，嗣內政部警政署保
    安警察第二總隊第一大隊第一中隊員警於99年5月1日查察網
    路資訊時，發現上情。
二、案經如附表所示著作財產權人委由財團法人臺灣著作權保護
    基金會(MPA)於99年 6月1日知悉後訴由內政部警政署保安警
    察第二總隊第一大隊第一中隊報告臺灣花蓮地方法院檢察署
    檢察官偵查起訴。
    理  由
壹、程序事項：
    查被告甲○○所犯均非死刑、無期徒刑、最輕本刑為3 年以
    上有期徒刑之罪，或高等法院管轄第一審之案件，被告於本
    院準備程序中，就被訴事實均為有罪之陳述，經告以簡式審
    判程序之旨，並聽取檢察官及被告、辯護人之意見後，本院
    業已依刑事訴訟法第 273條之1第1項之規定，裁定進行簡式
    審判程序，是本件之證據調查，依刑事訴訟法第273條之2規
    定，不受同法第159條第1項、第161條之2、第161條之3、第
    163條之1及第164條至第170條規定之限制，合先敘明。
貳、實體事項：
一、訊據被告對於上開事實於本院審理中坦承不諱，核與告訴代
    理人黃建華於警詢時之指訴相符，並有著作財產權證明文件
    、鑑識報告、公司登記資料、授權書、IP位址查詢資料、GO
    GOBOX會員資料、GOGOBOX網頁列印資料等在卷可稽，足佐被
    告前開出於任意性之自白與事實相符，得採為認定事實之證
    據。按著作權法上所稱「公開傳輸」者，係指以有線電、無
    線電之網路或其他通訊方法，藉聲音或影像向公眾提供或傳
    達著作內容，包括使公眾得於其各自選定之時間或地點，以
    上述方法接收著作內容者而言，同法第3條第1項第10款定有
    明文。而該等行為以具互動性之電腦或網際網路傳輸型態為
    其特色，與公開口述、公開播送、公開演出等傳統單向傳達
    著作內容之方式有別，且該條文中所稱「向公眾提供」之要
    件，並不以利用人確有實際傳輸或接收之舉為必要，只要處
    於可得傳輸或接收之狀態即為已足（92年7月9日修正公布之
    著作權法第 3條立法說明參照）。是被告在其所申請之虛擬
    硬碟空間上以超連結方式供人下載觀賞如附表所示之影片，
    係將影片透過網路公開傳輸至各該使用者電腦上播放，被告
    對此流程自知之甚詳，從而其所為顯然已構成著作權法所規
    範之公開傳輸行為。本案事證明確，被告犯行已堪認定，應
    依法論科。
二、核被告所為，係違反著作權法第91條第 1項擅自以重製之方
    法侵害他人之著作財產權罪，及同法第92條之擅自以公開傳
    輸之方法侵害他人之著作財產權罪。按刑事法若干犯罪行為
    態樣，本質上原具有反覆、延續實行之特徵，立法時既予特
    別歸類，定為犯罪構成要件之行為要素，則行為人基於概括
    之犯意，在密切接近之一定時、地持續實行之複次行為，倘
    依社會通念，於客觀上認為符合一個反覆、延續性之行為觀
    念者，於刑法評價上，即應僅成立一罪；學理上所稱「集合
    犯」之職業性、營業性或收集性等具有重複特質之犯罪均屬
    之，例如經營、從事業務、收集、販賣、製造、散布等行為
    概念者是（最高法院95年度臺上字第1079號判決意旨參照）
    。本案被告在網路上將擅自重製之視聽著作，以使不特定人
    可點選下載而公開傳輸之行為，犯罪本質上即具有反覆性與
    延續性，自應評價為包括一罪，俱以一罪論。又被告係基於
    使不特定人得以透過載點連結，而下載影片檔案之單一目的
    ，而將未經同意或授權如附表所示之影片檔案下載重製，再
    上傳至其所申請之虛擬硬碟空間，供不特定人得以自行下載
    傳輸而重製於其等電腦硬碟或其它記憶體中，是被告所為重
    製及公開傳輸之行為，係一行為觸犯二罪名，為想像競合犯
    ；而著作權法第91條第 1項及第92條二罪之法定刑均相同，
    然公開傳輸非法重製之視聽著作，使不特定人得以繼續下載
    該等視聽著作，侵害著作財產權之情節、程度自較單純自行
    重製為重，從而依刑法第55條之規定，應從一情節較重之擅
    自以公開傳輸方法侵害他人著作財產權罪處斷。至起訴書認
    應從一重之著作權法第91條第 1項擅自以重製之方法侵害他
    人之著作財產權罪論處，容有誤會，附此說明。爰審酌被告
    年紀尚輕，甫大學畢業，無前科，素行尚佳，有臺灣高等法
    院被告前案紀錄表附卷可稽，其犯罪之手段顯不尊重他人智
    慧之結晶，欠缺保護智慧財產權之觀念，造成告訴人之損害
    ，亦影響國家之國際視聽形象，惟念及被告係初次違反著作
    權法案件，擅自重製、公開傳輸之檔案數量非多，且非以牟
    利目的而為之，犯罪後坦承犯行等一切情狀，量處如主文所
    示之刑，並諭知易科罰金之折算標準，以資懲儆。末查被告
    前未曾故意犯罪，有臺灣高等法院被告前案紀錄表在卷可稽
    ，偶罹刑章，並承諾不再侵害他人智慧財產權，且財團法人
    臺灣著作權保護基金會 (MPA)亦表示若本院宣告緩刑附有條
    件，則願意給予被告自新之機會，有刑事聲請狀乙份在卷可
    參，是被告經此教訓，應知警惕，信無再犯之虞，本院認所
    宣告之刑，以暫不執行為適當，爰宣告緩刑 2年，以勵自新
    ，並依刑法第74條第2項第5款規定命其於判決確定後 1年內
    向執行機關指定之政府機關、政府機構、行政法人、社區或
    其他符合公益目的之機構或團體提供義務勞務60小時，另依
    同法第93條第1項第2款規定宣告在緩刑期內付保護管束（刑
    法第74條緩刑之規定雖於98年5月19日修正、98年6月10日公
    布，並於98年9月1日起施行，惟本院裁判時係在修正後，應
    逕行適用98年9月1日修正後第74條緩刑之規定）。末查未扣
    案之電腦主機，係被告所有供犯本案犯罪所用之物，業經被
    告供承在卷，且無證據證明滅失，應依著作權法第98條之規
    定宣告沒收。
據上論斷，應依刑事訴訟法第 273條之1第1項、第299條第1項前
段，著作權法第91條第 1項、第92條、第98條，刑法第11條前段
、第55條、第41條第 1項前段、第74條第1項第1款、第2項第5款
、第93條第1項第2款，判決如主文。
本案經檢察官簡淑如、張立中到庭執行職務。
中    華    民    國    99    年    10    月    12    日
                  刑事第四庭    法  官  曹庭毓
以上正本證明與原本無異。
如不服本判決應於收受送達後10日內向本院提出上訴書狀，並應
敘述具體理由。其未敘述上訴理由者，應於上訴期間屆滿後20日
內向本院補提理由書(均須按他造當事人之人數附繕本)「切勿逕
送上級法院」。告訴人或被害人如對於本判決不服者，應具備理
由請求檢察官上訴，其上訴期間之計算係以檢察官收受判決正本
之日期為準。
中    華    民    國    99    年    10    月    12    日
                                書記官
附錄本案論罪科刑法條全文
著作權法第91條第1項
擅自以重製之方法侵害他人之著作財產權者，處3 年以下有期徒
刑、拘役，或科或併科新臺幣75萬元以下罰金。
著作權法第92條
擅自以公開口述、公開播送、公開上映、公開演出、公開傳輸、
公開展示、改作、編輯、出租之方法侵害他人之著作財產權者，
處3 年以下有期徒刑、拘役、或科或併科新臺幣75萬元以下罰金
。
附表：
┌──┬──────────────┬────────┬────┐
│編號│影片名稱                    │著作財產權人    │數量    │
├──┼──────────────┼────────┼────┤
│1   │移動世界（JUMPER）          │美商二十世紀福斯│1個檔案 │
│    │                            │影片股份有限公司│        │
├──┼──────────────┼────────┼────┤
│2   │尼斯湖水怪（THE WATER HORSE │美商哥倫比亞影片│1個檔案 │
│    │：LEGEND OF THE DEEP ）     │股份有限公司    │        │
├──┼──────────────┼────────┼────┤
│3   │長江七號（CJ7）             │哥倫比亞亞洲影片│2個檔案 │
│    │                            │製作公司        │        │
├──┼──────────────┼────────┼────┤
│4   │變形金剛（TRANSFORMERS ）   │美商派拉蒙影片股│2個檔案 │
│    │                            │份有限公司      │        │
└──┴──────────────┴────────┴────┘

司法院資訊處製作；財團法人民間司法改革基金會備份。
